【裁判字號】    98,交聲,226
【裁判日期】    980827
【裁判案由】    違反道路交通管理處罰條例聲明異議
【裁判全文】
臺灣苗栗地方法院交通事件裁定         98年度交聲字第226號
原處分機關  交通部公路總局新竹區監理所苗栗監理站
異  議  人
即受處分人  甲○○
上列異議人即受處分人因違反道路交通管理處罰條例案件，對於
交通部公路總局新竹區監理所苗栗監理站於民國98年7 月14日所
為之竹監苗字第裁54-F00000000號處分（原舉發案號：苗縣警交
字第F00000000號）聲明異議，本院裁定如下：
    主  文
原處分撤銷。
甲○○不罰。
    理  由
一、按交通法庭認為聲明異議有理由者，應以裁定將原處分經聲
    明異議部分撤銷，並自為裁定，道路交通案件處理辦法第20
    條前段定有明文。又法院受理交通事件，準用刑事訴訟法之
    規定，道路交通管理處罰條例第89條前段定有明文。而犯罪
    事實應依證據認定之，無證據不得認定犯罪事實，刑事訴訟
    法第154 條第2 項規定甚明。再依最高法院76年台上字第49
    86號判例所揭示：「認定犯罪事實所憑之證據，雖不以直接
    證據為限，間接證據亦包括在內，然而無論直接或間接證據
    ，其為訴訟上之證明，須於通常一般之人均不致有所懷疑，
    而得確信其為真實之程度者，始得據為有罪之認定，倘其證
    明尚未達到此一程度，而有合理之懷疑存在時，事實審法院
    復已就其心證上理由予以闡述，敘明其如何無從為有罪之確
    信，因而為無罪之判決，尚不得任意指為違法」之意旨，亦
    即刑事訴訟法上，法院認定事實之最重要原則之一，即認定
    被告有罪，就該有罪事實不能有任何之合理懷疑存在之原則
    ，於法院審理行為人違反道路交通管理處罰條例案件時，亦
    當有其適用。換言之，法院於審理行為人違反道路交通管理
    處罰條例案件，於為事實之認定時，如就原處分機關所認定
    行為人違規之事實仍有合理之懷疑，而無法確信行為人確有
    該當於道路交通管理處罰條例各該處罰條文之構成要件事實
    時，即應依刑事訴訟法上待證事實「倘有懷疑，則應從被告
    之利益作解釋」之證據法則，作對異議人有利之認定。
二、原處分意旨略以：異議人即受處分人甲○○於民國98年4 月
    30日11時35分許，將車牌號碼ET-9139 號自用小貨車停放於
    苗栗縣苗栗市○○路、至公路口處，為苗栗縣警察局苗栗分
    局文山派出所員警舉發「未經許可在道路販售車輛（責改）
    」違規；嗣異議人逾舉發通知單所載應到案日期30日內，原
    處分機關乃依道路交通管理處罰條例第57條第1 項暨違反道
    路交通管理事件統一裁罰標準及處理細則第41條第4 項規定
    ，於98年7 月14日裁處異議人罰鍰新臺幣3,200 元，原處分
    並無不法等語。
三、異議意旨略以：違規事實舉發未經許可在道路販賣車輛，裁
    決書舉發事實為汽車買賣業在道路上停放三輛以下待售或承
    修車輛，事實不符，異議人與車主未有違規，為此向法院提
    出異議，請求撤銷原處分等語。
四、經查：
（一）異議人於上揭時、地為警掣單舉發「未經許可在道路販售
      車輛（責改）」違規乙節，固有苗栗縣警察局苗縣警交字
      第F00000000 號舉發違反道路交通管理事件通知單、裁決
      書、送達證書等影本各1 份在卷可憑，惟異議人堅決否認
      有前揭違規行為，並以前開情詞置辯。
（二）按汽車所有人、汽車買賣業或汽車修理業，在道路上停放
      待售或承修之車輛者，處新臺幣（下同）2,400 元以上4,
      800 元以下罰鍰，道路交通管理處罰條例第57條第1 項固
      有明文，然上開規定之違規者係汽車所有人、汽車買賣業
      或汽車修理業而非汽車駕駛人或其他行為人。是以，倘非
      汽車所有人、汽車買賣業或汽車修理業，縱有在道路上停
      放待售或承修車輛之行為，亦難認為構成本條之處罰要件
      ，合先敘明。
（三）本件違規之取締經過，業經證人即本件舉發員警古鏡汶於
      本院調查時到庭具結證稱：「（你如何發現異議人違規？
      ）開車行經國華路與至公路口，在國華路上看到ET- 9139
      號自小貨車停在國華路旁邊，後面貼著一張紅紙，我們看
      到之後，就上前盤查，當時車上無人，我們就照片逕行舉
      發，結果在附近看到異議人過來，請我們不要舉發他，我
      就依照一般告發的程序，請他出示證件，他有先出示駕照
      ，我們就舉發他，當時他沒有拿行照，我們就查車籍資料
      ，查出車主是乙○○，我們就告知異議人是行為人，他說
      車子是他停在旁邊的，我就製發罰單給他」、「（你當時
      有無問他車子停在該處做何事？）有，他說他要販售車」
      、「（有無問他車主是乙○○？）他說是乙○○借他的」
      、「（依據第57條規定要處罰汽車所有人、汽車買賣業、
      或汽車修理業，當時有查證異議人的身分、職業嗎？）沒
      有」、「（有無其他證據可以證明異議人是汽車買賣業或
      汽車修理業者？）沒有」、「（有無找過乙○○？）當時
      是有電話聯絡，問車子是否她的，她說是她的。問她有無
      將車借給異議人，她說是」、「（有無問乙○○將車託給
      異議人買賣？）沒有問。」等語（見本院98年8 月26 日
      訊問筆錄）。是依證人上開證述，足徵證人並未能確定異
      議人係從事汽車買賣業及汽車修理業者。
（四）又異議人於上揭時、地停放之自小貨車係為第三人即車主
      乙○○出借予異議人等情，業經異議人自承及證人古鏡汶
      於本院調查時證述在案，並有上開車輛之車號查詢汽車車
      籍結果1 份在卷可稽，是異議人顯非該車輛之所有人，亦
      堪認定。而觀諸卷附之採證照片，異議人僅停放1 輛車在
      現場，且依該車輛停放之位置、四周情形均與一般汽車買
      賣業者將待售車輛多輛集中、沿路放置之情形不同。雖該
      車輛上有張貼出售廣告，然不能排除僅係一時為出售該車
      之目的所為廣告行為之可能。亦即，縱認異議人或有未經
      許可而擅立汽車出售之廣告或類似物之行為，惟得否據此
      即謂異議人有以汽車買賣或修理為業，尚非無疑。從而，
      異議人之違規事實仍有合理之懷疑存在，未達於通常一般
      之人均不致有所懷疑，而得確信其為真實之程度。此外，
      卷查亦無其他證據可資證明異議人有前揭違規情事，足見
      依現存卷內所有證據及所得使用之調查方法，並無從使本
      院得異議人有前揭違規事實之確信，揆諸首揭說明，自應
      作對異議人有利之認定。
五、綜上所述，本件因舉發員警之舉證尚屬不足，復查無積極證
    據足證異議人確有上開違規行為，原處分機關未察，認異議
    人違反道路交通管理處罰條例第57條第1 項規定而遽為前開
    裁決，即難認為允當，是異議人之異議為有理由，應由本院
    將原處分撤銷，改諭知異議人不罰，以資適法。
六、據上論斷，應依道路交通管理處罰條例第87條第2 項、道路
    交通案件處理辦法第20條前段，裁定如主文。
中    華    民    國    98    年    8     月    27    日
                  交通法庭  法  官  林卉聆
以上正本證明與原本無異。
如不服本裁定應於送達後5 日內向本院提出抗告狀。
                            書記官  楊慧萍
中    華    民    國    98    年    8     月    27    日


司法院資訊處製作；財團法人民間司法改革基金會備份。
